臺灣彰化地方法院刑事判決
110年度易字第808號
公  訴  人  臺灣彰化地方檢察署檢察官 
被      告  鄒賢仁




上列被告因詐欺案件，經檢察官提起公訴（110年度偵字第5734
號），本院改依簡式審判程序審理，判決如下：
    主  文
甲○○成年人故意對少年犯詐欺取財罪，累犯，處有期徒刑伍月；
又成年人故意對少年犯詐欺取財罪，累犯，處有期徒刑肆月；應
執行有期徒刑柒月。
未扣案之犯罪所得新臺幣壹拾貳萬貳仟零捌拾元沒收，如全部或
一部不能沒收或不宜執行沒收時，追徵其價額。
    犯罪事實
一、甲○○成年人，於民國109年10月間（起訴書誤載為110年1月
    間），於交友軟體上認識就讀高職、未滿18歲之少年陳○蓎
    （92年11月生），雙方進而互加通訊軟體LINE成為好友。詎
    甲○○見陳○蓎年少無社會經驗，竟意圖為自己不法所有，基
    於詐欺取財之犯意，於110年1月間某日，向陳○蓎誆稱可投
    資博奕網站，先用現金換點數後，由自己或姓名年籍不詳之
    友人至所謂「首席娛樂城」投資網站進行投資操作六合彩、
    彩票、賽馬等，獲利頗豐，且可拿到投資獲利云云，並以LI
    NE通訊軟體傳送大疊鈔票照片及不實訊息予陳○蓎，而陳○蓎
    接收甲○○上揭不實訊息後，誤信為真，乃於附表編號1-15所
    示之時間、地點，先後將附表編號1-15所示之款項交付予甲
    ○○。又陳○蓎之同學劉○維（92年12月生，亦屬未滿18歲之少
    年），經由陳○蓎之介紹而認識甲○○，甲○○亦明知劉○維為未
    滿18歲之少年，另基於意圖為自己不法所有之詐欺取財犯意
    ，向劉○維誆稱前開各語，致使劉○維接收上揭不實訊息後，
    誤信為真，乃於附表編號16-18所示之時間、地點，先後將
    附表編號16-18所示之款項交付予甲○○。嗣因陳○蓎多次向甲
    ○○表明欲取回投資及獲利款項，均遭甲○○以諸多理由搪塞，
    陳○蓎、劉○維發現遭騙因而報警處理，隨即於110年3月18日
    19時許，甲○○前往彰化縣○○鄉○○路0段0巷○○道路○○○路段0巷
    00號旁涼亭）欲再向陳○蓎取款時，當場為警查獲，始循線
    查悉上情。
二、案經陳○蓎、劉○維訴由彰化縣警察局彰化分局報告臺灣彰化
    地方檢察署檢察官偵查起訴。
    理  由
一、上開犯罪事實，業據被告鄒興仁於本院準備程序及審理中坦
    承不諱，核與告訴人陳○蓎、劉○維於警詢及偵查中指訴之情
    節相符，並有告訴人所製作之指認犯罪嫌疑人紀錄表、員警
    職務報告、員警密錄器影像現場擷取畫面、被告手機翻拍照
    片、告訴人所提供之通訊軟體LINE對話內容擷取畫面、監視
    器翻拍照片等附卷可稽，堪認被告自白與事實相符，為可採
    信，是以本件事證明確，被告犯行均堪以認定，應依法論科
    。
二、按刑法總則之加重，係概括性之規定，所有罪名均一體適用
    ；刑法分則之加重，則係就犯罪類型變更之個別犯罪行為予
    以加重，成為另一獨立之罪名，兒童及少年福利與權益保障
    法第112 條第1 項前段所定之成年人故意對兒童、少年犯罪
    之加重，係對被害人為兒童、少年之特殊要件予以加重處罰
    ，乃就犯罪類型變更之個別犯罪行為予以加重，自屬刑法分
    則加重之性質（最高法院96年度台上字第681號、97年度台
    非字第246號判決意旨參照）。查，被告為83年9月15日生，
    於如犯罪事實欄所示犯行時已年滿20歲，而告訴人陳○蓎、
    劉○維各為92年11月、92年12月出生，於本案發生時均為未
    滿18歲之少年，有其等年籍資料在卷可憑，而被告並供承其
    認識告訴人時，渠等均在念高職。是核被告所為，均係犯兒
    童及少年福利與權益保障法第112 條第1 項前段、刑法第33
    9 條第1 項之成年人故意對少年犯詐欺取財罪。
三、又按數行為於同時同地或密切接近之時地實施，侵害同一之
    法益，各行為之獨立性極為薄弱，依一般社會健全觀念，在
    時間差距上，難以強行分開，在刑法評價上，以視為數個舉
    動之接續施行，合為包括之一行為予以評價，較為合理，則
    屬接續犯，而為包括之一罪（最高法院86年台上字第3295號
    判例意旨參照）。查被告分別於附表編號1-15及編號16-18
    所示之時間、地點，先後多次向告訴人陳○蓎、劉○維收取詐
    騙款項，被告顯係基於單一之犯意，於密接之時間內，分數
    次收取詐欺款項，而侵害同一被害人之財產法益，其各別收
    受款項之行為難以分割，自應各論以接續犯之一行為。被告
    對告訴人陳○蓎、劉○維所犯之成年人故意對少年犯詐欺取財
    罪，犯意各別，行為互殊，應予分論併罰，並均應依兒童及
    少年福利與權益保障法第112 條第1 項前段之規定，加重其
    刑。
四、被告前曾因竊盜案件，經本院以107年度易字第898號判處有
    期徒刑2月確定，於108年5月21日易科罰金執行完畢，此有
    臺灣高等法院被告前案紀錄表在卷可參，被告於前揭有期徒
    刑執行完畢後，5 年以內故意再犯本案有期徒刑以上之罪，
    均為累犯，參酌司法院大法官釋字第775號解釋意旨，本件
    被告依其犯罪情節，並無處以法定最輕本刑仍顯過苛之情形
    ，應依刑法第47條第1項規定，均遞加重其刑。
五、爰審酌被告正值青壯，不思以正當方式賺取金錢，竟欺告訴
    人陳○蓎、劉○維年少，社會經驗缺乏，先後以犯罪事實欄所
    示之詐術詐騙告訴人，使其等受有如附表所示之損害，兼衡
    被告犯罪之動機、目的、使用之手段，於到案後未能坦認犯
    行，迄本院準備程序中始為承認，且迄今未能賠償告訴人之
    損失之犯後態度，暨其自陳高職畢業之智識程度，未婚、無
    子女，入監前擔任環工品質工程師、月薪約為290000元，每
    月須負擔家人生活費用約5000元，在外積欠有貸款6萬多元
    等家庭生活、經濟狀況等一切情狀，分別量處如主文所示之
    刑，並定其應執行之刑如主文所示。
六、沒收部分：
　　被告如附表所示詐得之金額，其中附表編號1-15告訴人陳○
    蓎遭詐騙金額為91800元，附表編號16-18告訴人劉○維遭詐
    騙金額為30280元，總計為122080元，核均屬被告之犯罪所
    得，且未實際發還被害人，復查無過苛條款之適用，均應依
    刑法第38條之1第1 項、第3 項之規定宣告沒收之，並於全
    部或一部不能沒收或不宜執行沒收時，追徵其價額。
據上論斷，應依刑事訴訟法第273 條之1 第1 項、第299 條第1
項前段，判決如主文。
本案經檢察官洪英丰起公訴，檢察官林子翔到庭執行職務。　　
中　　華　　民　　國　　110 　年　　12　　月　　20　　日
                  刑事第七庭    法  官  王義閔
以上正本證明與原本無異。
如不服本判決應於收受判決後20日內向本院提出上訴書狀，並應
敘述具體理由。其未敘述上訴理由者，應於上訴期間屆滿後20日
內向本院補提理由書( 均須按他造當事人之人數附繕本) 「切勿
逕送上級法院」。
告訴人或被害人對於判決如有不服具備理由請求檢察官上訴者，
其上訴期間之計算係以檢察官收受判決正本之日期為準。
中　　華　　民　　國　　110 　年　　12　　月　　20　　日
                                書記官  廖涵萱
附錄本案論罪科刑法條全文：
中華民國刑法第339條
（普通詐欺罪）
意圖為自己或第三人不法之所有，以詐術使人將本人或第三人之
物交付者，處5年以下有期徒刑、拘役或科或併科50萬元以下罰
金。
以前項方法得財產上不法之利益或使第三人得之者，亦同。
前二項之未遂犯罰之。
附表　　　　　　　　　　　　　　　　
編號 發生時間   發生地點 詐騙金額（新臺幣） 被害人 １ 110年1月10日19時 彰化縣芬園鄉○○國小前   3000元 陳○蓎 ２ 110年1月15日19時 同上   5000元 陳○蓎 ３ 110年2月4日10時20分 同上   6000元 陳○蓎 ４ 110年2月7日16時30分 同上   4000元 陳○蓎 ５ 110年2月9日19時 南投縣○○○旁大盤大賣場   4000元 陳○蓎 ６ 110年2月11日16時30分 南投縣○○市○○醫院旁全家便利超商附近   4000元 陳○蓎 ７ 110年2月16日15時30分 彰化縣芬園鄉寶山國小前   10000元 陳○蓎 ８ 110年2月23日23時2分 南投縣○○鄉○○○巷0000號   2000元 陳○蓎 ９ 110年3月2日21時57分 彰化縣芬園鄉○○國小前   8300元 陳○蓎 １０ 110年3月3日20時 南投縣○○市○○醫院對面○○宮   8000元 陳○蓎 １１ 110年3月5日20時24分 南投縣○○鄉○○國小側門   18500元 陳○蓎 １２ 110年3月6日19時35分 彰化縣芬園鄉○○國小前   6000元 陳○蓎 １３ 110年3月7日11時27分 南投縣○○市○○中心   3000元 陳○蓎 １４ 110年3月11日22時6分 南投縣○○鄉○○○巷0000號   5000元 陳○蓎 １５ 110年3月14日12時52分 南投縣○○市○○醫院旁全家便利超商附近   5000元 陳○蓎 １６ 110年2月17日21時22分 彰化縣芬園鄉○○國小前   5000元 劉○維 １７ 110年2月20日20時35分 同上   10000元 劉○維 １８ 110年2月25日18時43分 同上   15280元 劉○維